行　政　法　院　判　決　　　　　　　　　　　　　八十八年度判字第一四二七號
　　原　　　告　甲○○
　　被　　　告　財政部臺北市國稅局
右當事人間因綜合所得稅事件，原告不服行政院中華民國八十七年六月四日台八十七
訴字第二七七二○號再訴願決定，提起行政訴訟，本院判決如左︰
　　主  文
原告之訴駁回。
　　事  實
緣原告八十四年度綜合所得稅結算申報，於列舉扣除額項下列報捐贈中國殘障福利協
會新台幣（下同）七十萬元。被告初查，以中國殘障福利協會對捐贈收入均未申報，
且嫌販售捐贈收據，原告復未能提示捐贈系爭款項之資金流程，未准認列。原告不
服，申經復查結果，未准變更，乃循序提起行政訴訟，茲摘兩造訴辯意旨於次：
原告起訴意旨略謂︰一、中國殘障福利協會為依法於民國七十年五月二日經內政部以
台內社字第七三四五九四號核准成立登記之慈善機構，而原告所捐贈之金額並未超過
綜合所得總額百分之二十，自得依所得稅法第十七條第一項第三款第二目第一小目規
定提列為扣除額。本件捐贈之款項資金流程，有原告之華南商業銀行帳號000－0
0－000000－0存摺影本足證，其明細如左：八十四年度七十萬元，共有八筆
。（ａ）收據號碼A No○○○三四五原告於八十四年度二月十一日捐贈伍萬元給該協
會，但因該協會之疏失，未帶領收據來取款，故於二月二十八日原告再捐贈伍萬元時
，始開立一張壹拾萬元之收據。故此收據包含兩筆款項，即二月十一日伍萬元及二月
二十八日伍萬元合計壹拾萬元正。有存摺影本可證。（ｂ）收據號碼：A No○○○四
九七、A No○○一○八五、A No○○○八○二、A No○○○九五七此四張收據與銀行
存摺影本第二頁及第三頁之提領現金日期相符。（ｃ）收據號碼：A No○○一二二五
原告於當年度七月七日提領伍萬元給該協會，但該協會人士建議至月底時，核計當月
份捐贈金額，再合開壹張收據。此收據包含三筆款項，即七月七日伍萬元，七月十八
日陸萬元及七月二十七日伍萬元。（ｄ）收據號碼：A No○○一三四二理由同（ｃ）
點，故該協會於月底，合計當月份捐贈金額並開立壹張收據給我。故此收據包含二筆
款項即八月十日伍萬元及八月三十一日陸萬元正。（ｅ）收據號碼：A No○○一四七
二其款項陸萬元，雖然於九月十五日從銀行提取，但該協會翟先生因故遲延一天於九
月十六日來我這提領，並開立收據，故此收據日期為九月十六日，並無不符。(四)收
據號碼A No：○○四九七、A No：○○一○八五、A No：○○○八○二、及A No：○
○○九五七，核計金額二十七萬元正，其提領日期與金額，與銀行存摺相符。是否即
可證明確有捐贈該協會之事實。(五)對捐贈以現金給付為一般之習慣，且法律並未規定
不得以現金為捐贈，否則向他人借貸而捐贈，即是不合常理。(六)查中國殘障福利協會
既為內政部核准成立之慈善團體，原告依法對之為捐款，再將捐款提列於所得扣除額
中卻又不為被告肯認，實令原告不能接受。查縱使該協會未將當年收入提列於國稅局
，應令督導機關促其按時履行其應盡之義務，而絕非將此等不利益歸諸納稅義務人；
再者，倘該協會確有販賣收據之情事，被告為國家公務機關，按公務員因執行職務知
有犯罪嫌疑者，應為告發，此為公務員應盡之義務，被告不向司法機關檢舉，直接
否准原告提列於扣除額，實係不當，為此請將再訴願決定及原處分均撤銷等語。
被告答辯意旨略謂︰一、查中國殘障福利協會負責人翟平洋因以簽收不實捐款金額之
不實收據，交與納稅義務人，作為逃漏綜合所得稅之用，違反稅捐稽徵法等案，業經
台灣台北地方法院檢察署檢察官八十六年度偵字第六八○五號起訴書提起公訴在案。
又原告主張其已提示銀行存摺之提領日期及金額等資料，核與捐贈收據之提領日期及
金額，亦未盡相符，尚難證明確有捐贈該協會之事實，所訴不足採據。二、至原告主
張類同案件－盧燦榮綜合所得稅事件，即同樣以存摺提領現金捐贈予「中國殘障福利
協會」的訴願案件，財政部所為訴願有理由而撤銷原處分決定，則係該案認事是否妥
當之問題，應無拘束本件之效力，又訴外人湯明勳八十三年度綜合所得稅列報配偶翁
淑娟以存摺提領方式對中國殘障福利協會之捐贈，業經鈞院於八十七年五月二十八日
八十七年度判字第九八○號判決駁回原告之訴，併予陳明。
　　理  由
按對於教育、文化、公益，慈善機構或團體之捐贈總額最高不超過綜合所得總額百分
之二十為限，得申報為列舉扣除額，自個人綜合所得總額中減除，為行為時所得稅法
第十七條第一項第二款第二目第一小目前段所規定。本件原告不服被告之初查核定，
以其確有捐贈事實云云，檢具中國殘障福利協會出具之收據影本八紙及銀行存摺影本
，申經復查結果，以該協會八十四年度未列報系爭捐贈款項收入，且遭人檢舉嫌販
售收據在案，經被告通知該協會提供系爭捐贈款項之入帳紀錄憑證供核，惟該協會已
他遷不明，無從查證，原核定剔除系爭捐贈，並無違誤，乃未准變更。原告訴稱：法
律並未禁止以現金支付捐贈款項，其所提示銀行存摺影本應足以證明確有捐贈事實，
且其金額未超過綜合所得總額百分之二十，至中國殘障福利協會未申報系爭捐贈款項
收入，亦不得將此項不利益歸諸原告等語。惟按對於捐贈之事實，應由主張之當事人
負舉證責任。查原告前揭主張雖據提出華南商業銀行存摺影本四張，及中國殘障福利
協會收據影本八張為證，惟查該協會負責人翟平洋嫌基於概括犯意，自八十一年八
月起至八十四年十二月止，以不實捐贈收據，交付納稅義務人作為扣抵綜合所得稅之
憑證，幫助他人逃漏稅捐之犯行，業經台灣台北地方法院檢察署檢察官八十六年度偵
字第六八○五號起訴書起訴在案，該協會固經內政部核准設立，惟由翟平洋經手之前
揭各款項並未捐贈於該協會，則所舉該收據尚難資為原告有利之認定。又中國殘障福
利協會該年度並未申報系爭捐贈收入，並遭人檢舉販賣捐贈收據在案，經被告通知該
協會提供系爭捐贈款項之入帳紀錄憑證供核，該協會已他遷不明無從查證，被告已盡
調查之能事。至財政部八十六年十二月十五日台財訴第000000000號訴願決
定固有不同之結論，但係另案認事是否妥當之問題，自無拘束本件之效力，再被告是
否向司法機關檢舉該協會不法情事，亦與本件系爭捐贈收據可否認列無關。綜上原告
所訴各節，均無可採，揆諸首揭規定，原處分洵無違誤。一再訴願決定遞予維持，俱
無不妥。原告起訴論旨，非有理由，應予駁回。
據上論結，本件原告之訴為無理由，爰依行政訴訟法第二十六條後段，判決如主文。
中    華    民    國     八十八      年      四      月     二十三      日
                    行 政 法 院 第 四 庭
                                審 判 長 評  事      葉  振  權
                                         評  事      吳      仁
                                         評  事      吳  錦  龍
                                         評  事      林  家  惠
                                         評  事      吳  明  鴻
右  正  本  證  明  與  原  本  無  異
                                         法院書記官  張  惠  美
中    華    民    國     八十八      年      四      月     二十六      日
